【裁判字號】    97,簡上,732
【裁判日期】    971023
【裁判案由】    詐欺
【裁判全文】
臺灣高雄地方法院刑事判決             97年度簡上字第732號
上  訴  人
即  被  告  甲○○
上列上訴人因詐欺案件，不服本院民國97年7 月18日97年度審簡
字第3468號第一審簡易判決（聲請簡易判決處刑案號：97年度偵
字第11941 號），提起上訴，本院判決如下：
    主    文
上訴駁回。
    犯罪事實
一、被告甲○○明知不法犯罪集團，經常要求被害人將被騙之款
    項匯入其所使用之人頭帳戶，以逃避追緝以掩飾其詐欺取財
    之犯罪所得，並藉此逃避檢警人員之追緝，且預見向其取得
    存摺、提款卡等帳戶資料之人，會以其帳戶作為此類詐欺取
    財之不法所用，仍基於幫助詐欺取財之不確定故意，於民國
    96 年12 月6 日前某日，將其所申設國泰世華商業銀行高鳳
    分行（下稱國泰世華銀行）帳號000-000000000000號帳戶之
    存簿、提款卡、印章及密碼等物，在不詳地點，提供予真實
    姓名年籍不詳之成年詐騙集團成員使用。詎該詐欺集團成員
    取得前開帳戶後，即共同意圖為自己不法之所有，於96年12
    月7日 上午9 時43分許，撥打電話予乙○○，自稱某警察人
    員及臺北地方法院檢察署檢察官林宜君，詐稱：其名下金融
    帳戶遭盜用，需將帳戶內之金錢匯入指定之安全帳戶等語，
    使乙○○陷於錯誤，依指示於同日上午10時54分至台北市○
    ○區○○路3 段48號彰化銀行木柵分行臨櫃匯款新臺幣（下
    同）6 萬5000元至甲○○所有之前開帳戶。嗣經乙○○察覺
    有異，始知受騙，報警處理後而查悉上情。
二、案經乙○○訴由高雄縣政府警察局移送臺灣高雄地方法院檢
    察署檢察官偵查後聲請簡易判決處刑。
    理    由
一、證據能力部分：按被告以外之人於審判外之陳述，雖不符前
    4 條之規定，而經當事人於審判程序同意作為證據，法院審
    酌該言詞陳述或書面陳述作成時之情況，認為適當者，亦得
    為證據。當事人、代理人或辯護人於法院調查證據時，知有
    第159條第1項不得為證據之情形，而未於言詞辯論終結前聲
    明異議者，視為有前項之同意，刑事訴訟法第159條之5定有
    明文。經查，被害人乙○○於警詢中之陳述，對被告而言，
    其性質雖屬傳聞證據，然於本院調查證據時，檢察官及被告
    均未於言詞辯論終結前聲明異議，本院審酌上開筆錄作成時
    ，並無不當取供之情形，認為以之作為本案之證據亦屬適當
    ，是被害人乙○○於警詢中之陳述自具有證據能力，合先敘
    明。
二、訊據上訴人即被告甲○○（下稱被告）固直承有開設前揭國
    泰世華銀行帳戶，惟矢口否認有將該帳戶之存摺、提款卡及
    密碼提供真實姓名年籍不詳之成年詐騙集團成員使用等情，
    辯稱：伊上開國泰世華銀行帳戶之存摺、提款卡及密碼確於
    96年9 、10月間，在家中遺失，因該帳戶久未使用，故未向
    國泰世華銀行及警察局申報遺失，且伊服務於楊剛電機有限
    公司，具有正當職業，品行良好，無前科記錄，絕無幫助詐
    欺取財之必要意圖及行為等語。經查：
  (一)上開國泰世華銀行帳戶，係被告所開設乙節，除經被告供承
    在卷，並有被告國泰世華銀行帳戶之存款開戶申請書、申請
    人身分證正、反面影本、客戶交易明細資料查詢單附卷可稽
    （以上均見高雄縣政府警察局刑警大隊刑案偵查卷宗【以下
    簡稱警卷】）。又證人即被害人乙○○於上開時間，遭人以
    如犯罪事實欄所載之詐術詐騙，致陷於錯誤，而匯款至被告
    之前揭國泰世華銀行帳戶等情，業據乙○○於警詢時證述甚
    詳（警卷第19、20頁），並有乙○○提出之彰化銀行匯款回
    條聯、內政部警政署反詐騙案件紀錄表、臺北市政府警察局
    文山一分局木新派出所受理被害人刑事案件報案三聯單、受
    理詐騙帳戶通報警示簡便格式表各1 份附卷可稽，是被告上
    開國泰世華銀行帳戶確實遭真實姓名年籍不詳之成年詐騙集
    團成員作為詐欺取財使用無訛。
  (二)證人即被告之妻丙○○於本院審理時證稱：被告除前揭國泰
    世華銀行帳戶，尚有高雄二信、臺灣企銀、郵局共4 個金融
    機構帳戶，上開4 個帳戶之印鑑章均不同，除國泰世華銀行
    帳戶外，被告其餘3 個帳戶之存摺、印鑑章都由伊保管，伊
    將3 個帳戶之存摺放在一起，至於印鑑章是將郵局及臺灣企
    銀的放在一起，高雄二信的另外放，伊是於96年12月10日持
    被告郵局帳戶之提款卡，去前鎮區的郵局領錢時，因無法領
    取，經伊問郵局的人，才知國泰世華銀行帳戶被凍結了，後
    來打電話去問國泰世華銀行人員，說是該戶頭被盜用，所以
    台北市木柵的警員發函將被告其他帳戶列為警示戶，伊不知
    道被告所有國泰世華銀行帳戶之存摺何時掉了，該國泰世華
    銀行帳戶之存摺、提款卡平時均由被告保管，係用以繳納車
    貸，車貸繳完後就沒有使用，沒有人告訴伊該國泰世華銀行
    帳戶之存摺、提款卡遺失，伊目前之住處未曾遭竊等語，且
    與被告供稱該國泰世華銀行帳戶係為繳納車貸，由被告自己
    保管，置於家中等語互核相符，並有被告97年10月9 日庭呈
    其餘3 個金融機構帳戶印鑑章所蓋印之印文在卷可參，經本
    院當庭勘驗結果，該3 個金融機構帳戶之印文確實與被告上
    開國泰世華銀行帳戶印鑑章之印文不相同，足徵被告所有之
    4 個金融機構帳戶之印鑑章均不相同；其次，被告車貸最後
    繳納時間為95年10月13日，亦為被告所自承，迄至96年12月
    5 日始有再以提款卡提領1000元之交易，該帳戶已逾1 年期
    間無任何使用紀錄，有被告前揭國泰世華銀行帳戶交易明細
    資料附卷可考（警卷第15至17頁），被告既無使用該國泰世
    華銀行帳戶之必要，即應盡速解除該帳戶，而非空留該帳戶
    不使用，徒增保管之嫌；再被告供稱未曾使用過該國泰世華
    銀行帳戶提款卡，則開戶之初即無申請提款卡之必要，豈有
    於申請後又置之不用，並將密碼與提款卡放在一起，此舉與
    將密碼寫在提款卡上之行為無異，形同告知他人提款卡之密
    碼，此非一般人所為之事；又若將存摺、提款卡、印章及密
    碼放在一起，一旦家中失竊極易遭人盜取或盜用，一般人皆
    知應將上開物品分開保管，以確保金融機構帳戶使用之安全
    性，被告之妻亦如此保管，何獨被告會將上開物品全部擺放
    在一起，而提高存摺或提款卡被盜用之風險；此外，被告與
    家人約於95年4 月間即搬到戶籍所在地居住迄今，期間家中
    未曾遭竊過，是被告國泰世華銀行帳戶之存摺、提款卡、印
    章及密碼自無憑空消失之可能，既然前開帳戶之存摺、提款
    卡、印章及密碼均由被告保管，而成年之詐欺集團成員取得
    被告上開國泰世華銀行帳戶，當係由被告將前開之物交付他
    人供作詐欺取財之用。被告雖辯稱其有正當工作，無幫助詐
    欺取財之意圖，然被告賺取之薪水均交由其妻負責管理，每
    月僅固定拿取3000元花用，且常有不足而需再拿取，再拿取
    之金額若高於2000元時，不見得可以要到等情，業據證人丙
    ○○證述在卷；是以被告雖有正當職業，惟每月零用金仍不
    敷使用，常需更多款項，反觀現今出售金融機構帳戶存摺，
    通常1 本約可獲得約2000元到5000元不等之利益，且被告上
    開國泰世華帳戶又未在使用，故被告在有特殊需要金錢之情
    況下，難謂不會因此出售久未使用之金融機構帳戶之存摺、
    提款卡及密碼換取金錢花用。
  (三)又按刑法上之故意，可分為直接故意與不確定故意（間接故
    意），所謂「不確定故意」，係指行為人對於構成犯罪之事
    實，預見其發生而其發生並不違背其本意者，刑法第13條第
    2 項定有明文；復以幫助犯成立之要件，除須有幫助行為外
    ，須行為人有幫助之故意，而其故意內涵，除須行為人對其
    所實施幫助行為有違法性之認識或有認識之可能外（構成要
    件故意或故意責任），尚須對於正犯所實施犯罪行為有具體
    之認識或有認識之可能性，亦即從犯對於正犯所實施之全部
    犯罪構成要件該當性之事實應有所認識或有認識之可能性。
    衡情任何人均可辦理金融機構帳戶存摺使用，是如無正當理
    由，實無借用他人存摺使用之理，而金融機構帳戶存摺亦事
    關個人財產權益之保障，其專有性甚高，除非本人或與本人
    具親密關係者，難認有何理由可自由流通使用該存摺。尤以
    邇來因詐欺取財集團猖獗，報章媒體屢屢報導其均以蒐購人
    頭帳戶作為其詐欺取財供匯款之工具，政府並因而於電子或
    平面媒體廣為宣導防止民眾受騙，被告已有相當時間之工作
    經驗，且於交付上開國泰世華銀行帳戶時，係在陽剛電機有
    限公司任職，其既為智慮成熟之成年人，應可預見將其上開
    國泰世華銀行帳戶之存摺、提款卡、印章及密碼提供他人使
    用，將幫助他人實施詐欺取財犯罪，但仍將其上開國泰世華
    銀行帳戶之存摺、提款卡、印章及密碼交付於他人使用，顯
    具縱有人以其該等金融機構帳戶實施詐欺取財之犯罪，亦不
    違背其等本意之幫助意思至明。
  (四)綜上所述，被告前開辯解，顯係事後卸責之詞，並無可採。
    本件事證明確，被告幫助詐欺取財之犯行，堪以認定。
二、核被告甲○○所為，係犯刑法第339 條第1 項之詐欺取財罪
    。被告將上開國泰世華銀行帳戶之存摺、提款卡、印章及密
    碼等物，提供予真實姓名年籍不詳之成年詐騙集團成員作為
    詐欺取財犯罪之指定匯款帳戶，乃係基於幫助真實姓名年籍
    不詳之成年詐騙集團成員詐欺取財之不確定故意，而被告提
    供上開國泰世華銀行帳戶之行為，要屬詐欺取財構成要件以
    外之行為，則被告應屬以幫助之意思，參與詐欺取財構成要
    件以外之行為，核其所為，係犯刑法第30條第1 項前段、第
    339 條第1 項之幫助詐欺取財罪，並依刑法第30條第2 項之
    規定，按正犯之規定減輕其刑。原審以被告罪證明確，適用
    刑事訴訟法第449 條第1 項前段、第3 項、第454 條第2 項
    ，刑法第30條第1 項前段、第2 項、第339 條第1 項、第41
    條第1 項前段，刑法施行法第1 條之1 ，並審酌被告幫助詐
    欺，所為實不足取，犯後否認犯行，惟無犯罪前科等一切情
    狀，量處有期徒刑3 月，如易科罰金，以新臺幣1 千元折算
    1 日，其認事用法並無違誤，量刑亦稱妥適，被告上訴意旨
    仍執前詞，否認犯罪而指摘原判決不當，為無理由，應予駁
    回。
據上論斷，應依刑事訴訟法第455條之1第1項、第3項、第368 條
、第364條，判決如主文。
本案經檢察官杜妍慧到庭執行職務。
中    華    民    國    97    年    10    月    23    日
                  刑事第六庭    審判長法  官  曾逸誠
                                      法  官  林柏壽
                                      法  官  王靖茹
上正本證明與原本無異。
本判決不得上訴。
中    華    民    國    97    年    10    月    24    日
                                      書記官  鍾錦祥
附錄本案論罪科刑之法條：
中華民國刑法第30條（幫助犯及其處罰）
幫助他人實行犯罪行為者，為幫助犯。雖他人不知幫助之情者，
亦同。
幫助犯之處罰，得按正犯之刑減輕之。
中華民國刑法第339 條（普通詐欺罪）
意圖為自己或第三人不法之所有，以詐術使人將本人或第三人之
物交付者，處5 年以下有期徒刑、拘役或科或併科1 千元以下罰
金。
以前項方法得財產上不法之利益或使第三人得之者，亦同。
前二項之未遂犯罰之。


司法院資訊處製作；財團法人民間司法改革基金會備份。
